臺灣彰化地方法院刑事判決　　　　　　　　　　　　　九十年度訴字第一三八五號
　　公　訴　人　臺灣彰化地方法院檢察署檢察官
　　被　　　告　乙○○
右列被告因妨害公務等案件，經檢察官提起公訴（九十年度偵字第五三四五號），本
院判決如左：
    主  文
乙○○共同損壞公務員職務上委託第三人掌管之文書，處有期徒刑伍月，如易科罰金
，以佰元折算壹日。
    事  實
一、乙○○係坐落彰化縣彰化市○○路一七七之六號十二樓建物所有人，其於民國八
    十四年七月間買受並進住上開房屋後，即由國營事業臺灣電力股份有限公司彰化
    區營業處（下稱臺電公司）供應所使用之電力，為臺電公司之電力用戶（電號0
    0000000000號）。詎其為圖節省電費，竟意圖為自己不法之所有，於
    八十七年三月間某日（依一般電費計算繳納方式，八十七年五月份電費之用電計
    算期間應係自八十七年三月份起至同年四月份止，起訴書認定自八十七年五月份
    之電費出現異常而逕記載犯罪時間為八十七年五月間，應屬誤載），僱請具有共
    同犯意聯絡之某不詳姓名年籍成年人，在上址地下室，擅自將臺電公司公務員職
    務上裝設在表號00000000號電表外箱蓋、電表白鐵扣環及電表玻璃罩上
    、連同該電表出租並委託電力用戶即乙○○保管用以證明為臺電公司所加封而具
    有準文書性質之封印鎖二只撬開，並拆斷電表玻璃罩封印鉛塊銅線、鋁插，取下
    電表玻璃罩後，改動電表構件即電表內部計度齒輪後再封回，致使用用電器具時
    ，電表圓盤轉慢，計量失效不準，而以此方法接續竊電使用。嗣於九十年五月十
    日下午一時許，經臺電公司稽查股線路稽查員甲○○等人前往上址地下室實施例
    行性稽查時始發現而報警會同查獲，並扣得電表一只（表號00000000號
    ）、封印鎖一只（鎖號Ｅ0000000號），經核算計竊得電力一萬二千一百
    十九度，價值新臺幣（下同）五萬零四百九十二元。
二、案經彰化縣警察局移送臺灣彰化地方法院檢察署檢察官偵查起訴。
    理  由
一、訊據被告乙○○矢口否認涉有妨害公務及竊電犯行，辯稱：伊不知電表裝設於何
    處，且未具電工技能，如何變造電表？而上開大樓地下室係開放空間，為公眾可
    出入之場所，連臺電公司人員進入查表，管理員亦不知情，故只要進入該大樓地
    下室之人，均有可能觸及破壞電表；又伊並未僱工或親自破壞封印鎖而改動電表
    內部構件，不知用電量何以自八十七年五月間驟降，可能因伊自一年多前開始經
    營自助餐店，待在家裡時間較少，所以用電較少云云。惟查臺電公司人員於右開
    時間前往稽查時，被告乙○○所租用、裝設於上開建物大樓地下室、表號000
    00000號電表外箱蓋上之封印鎖已失落，其電表白鐵扣環上鎖號Ｅ0000
    000號之封印鎖有被撬開再封回跡象，及電表玻璃罩上封印鉛塊之銅線、鋁插
    亦遭拆斷，並經擅自改動電表構件即電表內部計度齒輪，致使用用電器具時，電
    表圓盤轉慢，計量失效不準，而以此方式竊電等情，業據證人即臺電公司稽查股
    線路稽查員甲○○迭於警訊及本院審理中證述甚詳，並有用電戶基本資料、用電
    實地調查書、追償電費計算單、切結書各一份、現場照片十二幀在卷可稽，復有
    表號00000000號電表一只、鎖號Ｅ0000000號封印鎖一只扣案可
    資佐證，足徵上開電表封印鎖、封印鉛塊及電表內部構件計度齒輪確均係遭外力
    破壞。次查被告自八十四年七月間進住上開建物後，至八十七年二月間止，其使
    用電力抄表用電度數（八十四年九月份抄表用電度數即係同年七月至八月所使用
    之電力，以此類推）少則七、八百度，多則近二千度，惟自八十七年五月份起，
    抄表用電度數即明顯驟降，少則三百餘度，多則僅九百餘度，與八十六年度相同
    月份所使用之用電量比較，八十七年五月份以後之用電量甚至低於八十六年度相
    同月份用電量之二分之一，此有上開用電戶自八十四年九月份起至九十年五月份
    止抄表用電度數暨金額明細表一份為據，顯示上開用電戶用電度數出現異常應與
    上開電表遭改動內部構件計度齒輪有關，則被告既為上開建物所有人暨使用人，
    並為上開用電戶實際使用人，且自承：未曾將該屋租借他人，電費均由伊負責繳
    納等語，其對於用電度數暨支出電費金額出現重大異常，焉有仍不知情而未加以
    注意之理？況電表改裝與否，關乎用電戶繳納電費之多寡，若無直接利害關係，
    一般外人斷無無端擅自改裝他人電表之理，且上開建物係被告所有，專供被告與
    其配偶使用，又電費亦係由被告支出，已如前述，若電費減少，僅對被告有利，
    他人無從受益。又被告自結婚前即八十五年或八十六年間起，即與其配偶（八十
    八年四月十日結婚）同住上址迄今，用電人數為二人，其弟僅係偶爾借住該處，
    並未固定，已據被告於本院審理中供述無誤，並有戶籍謄本一份足憑，其用電人
    數並未明顯增減，理論上用電量應不致於急遽驟減。再被告所稱因經營自助餐而
    較少在家之時間，亦與該戶用電量驟減之起點不符，尚不得據為被告有利之認定
    。參以被告供承未具電工技能等情以觀，本件應係被告僱請不詳姓名年籍之專業
    人員所為至為灼然。綜上所述，被告所辯，顯係事後卸責之詞，不足採信。本件
    事證明確，被告犯行洵堪認定，應依法論科。
二、按臺電公司在用戶電表上裝置之封印，一面刻有臺電公司或臺電字樣，一面印有
    閃光圖案，用以證明為臺電公司所加封，即與刑法第二百二十條所稱足以為表示
    其用意之證明相當，自應以文書論，且已隨同出租之電表，由用戶保管，如加以
    損壞，即應成立刑法第一百三十八條之損壞公務員職務上委託第三人掌管之文書
    罪。查本件被告損壞上開電表內外層封印鎖後擅自改動電表內部構件計度齒輪，
    ，致使用用電器具時，電表圓盤轉慢，計量失效不準，而以此方法竊電使用，核
    其所為，係犯刑法第一百三十八條之損壞公務員職務上委託第三人掌管之文書及
  電業法第一百零六條第三款之竊電罪。被告與其所僱請之某不詳姓名年籍成年人
    間，具有犯意之聯絡及行為之分擔，為共同正犯。被告先後損壞上開電表內外層
    封印鎖，其主觀上僅為達成同一竊電之目的，客觀上其行為時間、空間復緊密連
    接，應屬一行為接續為之，為接續犯，僅論以實質上一罪。又被告雖每日竊取電
    力使用，惟其改動電表內部構件計度齒輪而竊電之行為僅為一個，其每日之竊取
    電力使用，係犯罪行為之接續進行，與連續數行為而犯同一罪名之要件不相當，
    非屬連續犯，是公訴意旨認被告所犯竊電罪部分係連續犯，尚有未恰。再被告所
    犯上開二罪間，有方法目的之牽連關係，為牽連犯，應依刑法第五十五條之規定
    ，從一重即損壞公務員職務上委託第三人掌管之文書罪處斷。爰審酌被告之品行
    、犯罪之動機、目的乃為貪圖小利、犯罪所生之危害非鉅、所竊得之電力度數暨
    迄今尚未補繳電費，及犯後猶飾詞卸責、不知悔改等一切情狀，量處如主文所示
    之刑，並諭知易科罰金之折算標準，以資懲儆。扣案之電表（表號000000
    00號）、封印鎖（鎖號Ｅ0000000號）各一只，係臺電公司所有，爰不
    予宣告沒收。
三、被告行為後，刑法第四十一條業經立法院於九十年元月四日修正，將易科罰金之
    適用範圍擴大為五年以下有期徒刑之罪，並經總統於九十年一月十日公佈，同年
    一月十二日生效，被告所犯損壞公務員職務上委託第三人掌管之文書罪，其最高
    本刑為五年以下有期徒刑，比較易科罰金規定新舊法結果，以新法較有利於被告
    ，依刑法第二條第一項前段規定，自應適用修正後之刑法第四十一條第一項前段
    ，併此敘明。
據上論斷，應依刑事訴訟法第二百九十九條第一項前段，電業法第一百零六條第三款
，刑法第十一條前段、第二條第一項前段、第二十八條、第一百三十八條、第五十五
條、第四十一條第一項前段，罰金罰鍰提高標準條例第一條前段、第二條，判決如主
文。
本案經檢察官林映姿到庭執行職務。
中      華      民      國    九十一    年      一      月     十四     日
                                臺灣彰化地方法院刑事第三庭
                                    法      官  陳  連  發
右正本證明與原本無異。
如不服本判決，應於判決送達後十日內向本院提出上訴狀( 須附繕本 )。
                                    法院書記官  張  木  松
中      華      民      國    九十一    年      一      月     十五     日
電業法第一百零六條第三款
電業法第一百零六條有左列行為之一者為竊電，處五年以下有期徒刑、拘役或五百元
以下罰金：
一、未經電業供電而在其供電線路上私接電線者。
二、繞越電度表或其他計電器，損壞或改動表外之線路者。
三、損壞或改變電度表、無效電力計、其他計電器之構造，或以其他方法使其失效不
準者。
四、在電價較低之線路上，私接電價較高之電器者。
五、包燈用戶，在原定電燈盞數及瓦特數以外，私自增加盞數或瓦特數者。
刑法第一百三十八條
毀棄、損壞或隱匿公務員職務上掌管或委託第三人掌管之文書、圖畫、物品，或致令
不堪用者，處五年以下有期徒刑。
